臺灣臺北地方法院民事判決　　　　　　　95年度訴字第9493號
原　　　告　丁○○
訴訟代理人　吳宏山　　律師
複代理人　　蔡坤鐘　　律師
被　　　告　丙○○
　　　　　　　　　　　　樓
訴訟代理人　楊俊元　　律師
　　　　　　鄒純忻　　律師
當事人間請求給付價金事件，本院於中華民國96年6月20日言詞
辯論終結，判決如下：
    主      文
被告應給付原告新臺幣壹佰伍拾萬元及自民國九十五年九月二十
二日起至清償日止，按年息百分之五計算之利息。
訴訟費用由被告負擔。
本判決於原告以新臺幣伍拾萬元為被告供擔保後，得假執行，但
被告如以新臺幣壹佰伍拾萬元為原告預供擔保，得免為假執行。
    事實及理由
一、原告起訴主張：原告丁○○於民國80年初，投資訴外人甲○○所負責經營之安提阿工程行，興建坐落於臺北縣淡水鎮○○段第273地號土地上之建物，結案後，除分配已出售之款
    項外，未售出之餘屋數戶，經結算後，悉歸原告所有，其中
    坐落臺北縣淡水鎮○○段273地號 (應有部分60320分之4714
     )及其上建物1922建號即門牌號碼臺北縣淡水鎮○○路117
    巷33之2號7樓房地 (下稱系爭房地)，原告於83年8月1日以
    總價新臺幣 (下同)700 萬元整售予被告丙○○，被告迄今
    共付550萬元之價金外，尚欠150萬元未清償，原告曾於95
    年4月6日委請吳宏山律師發函催請被告付清價款，惟被告卻
    回函指稱原告所述為不實，拒絕給付餘款，原告不得已爰依
    民法第367條之規定，提起本件訴訟，請求被告給付所餘之
    買賣價金等語。並聲明：如主文第1項所示，並願供擔保請
    准宣告假執行。
二、被告則辯以：
    (一)系爭房地之出賣人為甲○○，有系爭房屋之登記簿謄本及
      公證書足證，僅相關手續委由原告辦理，原告並非出賣人
      。被告與安提阿工程行之間，從未簽訂如原告所提之房屋
      與土地買賣契約書，且該契約書上有關「丙○○」之字樣
      及印章，非被告所為，被告否認其形式及實質之真正。原
      告稱系爭房地當時售價為每坪21萬元，被告否認之，應由
      原告負舉證之責，且原告以市場行情，謂被告應以約莫行
      情之價格購買系爭房地，完全忽略每一買賣皆容有不同因
      素存在之事實，亦與事理相背。另原告遲至95年間始對被
      告提起本件訴訟，亦與常理有違。
    (二)被告原為原告之妻姐，八十幾年間原告向被告表示其有參
      與系爭房地之建案，尚有部分房屋遲遲無法出售，基於雙
      方之親戚關係，且由於該建案之房地有嚴重瑕疵，其可協
      助被告以非常便宜之價格購得系爭房地，所以縱使系爭房
      地有嚴重瑕疵，對被告仍屬有利，原告亦稱可協助辦理買
      賣之相關手續，甚者如被告一時無法付清屋款，亦可分期
      慢慢付或等有錢再付等語。原告當時為被告之妹婿，且為
      一有不動產建築專業知識之建築師，被告極為信賴其所言
      ，經確定能以237萬元購得後，即應允購買，並委由原告
      與甲○○辦理買賣之相關手續，被告亦因此將價錢交付原
      告之理由。依買賣當時原告向被告所為之意思表達及土地
      登記簿所載，系爭房地之原始有權人係甲○○，並非原告
      ，故被告當然係向甲○○購買系爭房地，至於原告與甲○○間縱有任何約定存在或有何權利義務關係，被告亦屬善
      意第三人，受土地法第43條土地登記公信力所保護。本件
      實因於94年底原告因其涉嫌溢領雷淑麗之撫恤金與被告之
      家人交惡，原告始提起本件訴訟。
    (三)原告一方面稱系爭房地之買賣關係存在於兩造之間，卻又
      主張載明買賣當事人為被告與安提阿工程行之房屋及土地
      買賣契約書為真正，其主張矛盾至明，再由該買賣契約書
      第9、11、15頁載明甲○○共收受有十筆款項，原告又稱
      甲○○從未有收受任何款項，其說詞矛盾反覆實屬無疑。
      又上開契約書被告否認其簽名及印章之真正，自不能有民
      事訴訟法第358條規定推定其真正之適用，該文書之真正
      ，仍應由原告負舉證責任。
    (四)原告應依民事訴訟法第277條規定提出具體確實之證據，
      不得僅片面空言指摘。甲○○與原告認識逾十餘年，有多
      年之業務及金錢往來，其證詞顯有偏袒原告之虞，原告對
      被告家人提起多件訴訟，皆以甲○○為證人，其幾乎形同
      原告之專屬證人，是其證詞縱有利於原告，亦屬有疑。且
      依其提起多件訴訟之模式，聲請與其極為友好之友人例如
      甲○○、曾紀平，或與原告有金錢與業務往來之人例如甲○○，或原告公司職員例如陳美如、鄭榆，該等之人之
      證詞，顯皆欠缺證言為真正之期待。又原告所提之帳款明
      細表，於另案臺灣士林地方法院95年訴字第516號中，同
      樣亦提出，然卻稱該文件係受其委託銷售房屋之公司所製
      作，但於本件卻自承該文件為其自行製作；另原告以所提
      之廣告業務企劃合約書，欲證明買賣之價金，然如甲○○
      所述，系爭房地之銷售價格，並非該合約所載，原告所提
      顯不足採。
　　(五)聲明：1.原告之訴及假執行之聲請均駁回。2.如受不利判
　　  決，願供擔保請准宣告免為假執行。
三、兩造不爭執之事實：經本院協同兩造整理爭點，兩造不爭執
    之事實（卷第96頁正面及反面)，經文字修正後如下：被告
    現為系爭房地之所有權人，依土地登記簿謄本及公證書所載
    ，被告係買受人，甲○○為出賣人。上開事實，有土地及建
    物登記簿謄本 (卷第32、33頁)、舊式建物登記簿謄本 (卷
    第59、60頁)、公證書 (卷第61至64頁)在卷可稽，應堪信為
    真實。
四、得心證之理由：原告主張其為系爭房地之出賣人，買賣總價
    700萬元，被告尚欠150萬元等情，為被告所否認，並以前開
    情詞置辯，因此，本件兩造之爭點為：(一)系爭房地買賣契約
    之當事人為何人？(二)系爭房地之買賣價金為何？（見卷第
    96頁反面，兩造協商之待辯論之爭點，至於待辯論爭點(三)甲○○及鄭榆之證詞是否可信，將納入上開二爭點中判斷，
    併予敘明），茲判斷如下：
    (一)原告為系爭房地買賣契約之出賣人，被告為買受人：
　　　原告主張其為系爭房地之出賣人，業據其提出房屋預定買
  　　賣契約書（卷第3至19頁)、土地預定買賣契約書 (卷第20
    　至29頁)為證，被告雖否認上開房屋及土地預定買賣契約
      書之真正，並辯稱其係向甲○○購買系爭房地云云，復提
      出系爭房屋建築改良物登記簿謄本及公證書 (卷第59至64
      頁)為憑。惟查，上開房屋及土地買賣預定契約書之出賣
      人雖載為「安提阿工程行甲○○」，然該工程行為甲○○
      所開設，並為系爭房屋之前登記所有權人，而系爭房地所
      在之建案，為其與原告合夥興建，原告出資，其負責經營
      及管理之人工，嗣因虧損，未賣出之房地，雖登記於其名
      下，但實際上歸原告所有，由原告處理，上開房屋及土地
      買賣預定契約書內容為其草擬，但為原告所出賣，簽約為
      陳美如處理，契約上之手寫文字為陳美如所為，系爭房地
      之出售價格，其並不知悉，業據甲○○於另案臺灣士林地
      方法院95年度訴字第505號案件審理中 (卷第78至80頁)、
      同法院95年度訴字第516號案件審理中 (卷第81-1頁)及本
      院審理中（卷第124頁反面至125頁)證述在卷，足證上開
      房屋及土地預定買賣契約書係屬真實，出賣人實為原告，
      被告雖否認甲○○證詞之真正，並認其證詞有偏頗之虞云
      云。然查，甲○○與原告合夥興建系爭房地所在之建案，
      就該建案之出售及盈虧狀況，與其關係最切，亦知之最詳
      ，是不能以其仍與原告有所往來，即認其證詞不可採，況
      參以被告自承已支付200萬元 (卷第97頁)，其付款金額及
      日期，亦據原告提出存摺影本 (見本院95訴字第9492號卷
      第101至106頁)為證，足見甲○○之證詞，應堪採信。又
      甲○○雖已將系爭房地之所有權交由原告處理，但其仍為
      登記名義人，為簡省將系爭房地移轉登記予原告，再由原
      告移轉登記與被告之登記程序上之勞費，其逕由甲○○名
      義移轉登記至被告名下，並非不可，此時建築改良物登記
      簿謄本及公證書，自須以甲○○為出賣人，始得為之，是
      上開建築改良物登記簿謄本及公證書，並不足以證明甲○○為系爭房地之出賣人。被告雖又辯稱其相信土地登記之
      公信力，原告與甲○○間之約定，對其無拘束力云云。惟
      查，買賣契約為債權契約，買賣他人之物，並非法之所禁
      ，只要出賣人能將買賣標的物交付於買受人，並使買受人
      取得該物之所有權，即已踐履買賣契約之出賣人義務，殊
      無以出賣人為買賣標的物之所有權人為必要；換言之，買
      賣契約之要素在於標的物及價金之意思表示合致，非在於
      標的物為何人之物；因此，土地或建物登記之所有權人與
      買賣契約當事人間，並無須一致，出賣人與土地所有權人
      間之內部約定，雖無拘束他人之效力，但亦與他人無關，
      亦即無土地登記公信力之問題，被告以土地登記之所有權
      人為甲○○，即主張甲○○為出賣人，並辯稱原告與甲○○間之約定對其無拘束之效力云云，亦非可採，更何況系
      爭房地實為原告所有，亦無出賣他人之物之問題。
    (二)系爭房地買賣之價金為700萬元：
　　　原告主張出售系爭房地之價格為700萬元，有房屋及土地
　　　預定買賣契約書為證，其房屋之出售價格為210萬元，土
  　　地為490萬元，合計即為700萬元。被告雖辯稱系爭房地之
      價格為237萬元云云。惟查，上開房屋及土地預定買賣契
      約書為真正乙節，已如前述，被告否認之，按諸舉證責任
      原則，自應由被告舉反證推翻之，然被告對其買受價格為
      237萬元一節，並未舉證以實其說，已難採信，對於支付
      價金之方法，亦未見說明，況系爭買賣契約簽訂於83年8
      月1日，移轉登記日期土地為85年4月12日、建物為84年4
      月19日，距今已十餘年，其自承已付200萬元，則餘款37
      萬元，就被告之支付能力而言，應非難事，而其亦未付所
      自承價款之餘款，亦與常情未合。被告雖舉乙○○於臺灣
　　　士林地方法院95年度訴字第516號之證詞，辯稱原告對於
  　　朋友即乙○○願以110萬元、120萬元之價格出售系爭房地
    　所在之1樓，更何況兩造間有親誼關係云云。然查，乙○○之證詞，固有上開法院96年4月11日之言詞辯論筆錄在
      卷可參（卷第132至135頁)，但房屋之價格，雖關乎買方
      及賣方之交情，但亦繫乎坪數大小及屋況，乙○○雖證稱
      原告曾有意以110萬元或120萬元之價格售予乙○○，但同
      時亦證稱房屋坪數很小 (卷第133頁)、是在停車場出口的
      角間，不是很大間等語 (卷第135頁)，足見與該屋並無法
      與系爭房地類比，更何況乙○○與原告之關係，果非如原
      告與被告之關係，亦無法得知，因此，乙○○之證詞，並
      不能為被告有利之證明。被告雖又辯稱原告遲至95年間始
      向被告提起本件訴訟，與常理有違云云。但查，兩造間本
      有親誼關係，被告亦自承兩造自94年間起交惡，則原告礙
      於親誼關係，於95年間提起本件訴訟，向被告請求未付款
      項，尚合乎社會常情，被告上開所辯云云，亦非可採。
    (三)按買受人對於出賣人，有交付約定價金及受領標的物之義
　　　務，民法第367條定有明文。本件原告為系爭房地之出賣
　　　人，被告為買受人，買賣價金為700萬元，原告主張被告
　　　僅給付550萬元，尚欠150萬元未付，被告復未能舉證明已
　　　清償全部價款，原告依上揭規定，請求被告支付未付價款
　　　150萬元及自起訴狀繕本送達翌日即95年9月22日起至清償
　　　日止，按年息5%計算之法定遲延利息，為有理由，應予准
　　  許，爰判決如主文第1項所示。
五、兩造均陳明願供擔保請准宣告假執行或免為假執行，經核均
    無不合，爰分別酌定如主文第3項所示之相當之擔保金額准
    許之。
六、本件事證已臻明確，兩造其餘攻擊防禦方法及所舉未經援用
    之證據，經本院斟酌後，認為均不足以影響本判決之結果，
    爰不一一論駁，併此敘明。
據上論結，原告之訴為有理由，依民事訴訟法第78條、第390條
中　　華　　民　　國　　96　　年　　7 　　月　　5 　　日
                  民事第四庭法  官  劉坤典
以上為正本係照原本作成
如對本判決上訴，須於判決送達後20日內向本院提出上訴狀
中　　華　　民　　國　　96　　年　　7 　　月　　5 　　日
                            書記官  楊勝欽
